【裁判字號】    99,簡上,386
【裁判日期】    990528
【裁判案由】    妨害名譽
【裁判全文】
臺灣板橋地方法院刑事判決             99年度簡上字第386號
上  訴  人
即被    告  丙○○
上列上訴人即被告因妨害名譽案件，不服本院98年度簡字第1042
0 號中華民國99年2 月22日第一審判決（起訴案號：98年度偵字
第28263 號），提起上訴，本院管轄之第二審合議庭判決如下：
    主  文
上訴駁回。
    事  實
一、丙○○於民國（下同）九十八年六月五日中午十二時四十五
    分許，在臺北縣永和市○○路二九二巷十三弄六號前，與其
    弟葉丁科（所涉公然侮辱罪嫌，另經臺灣板橋地方法院檢察
    署檢察官為不起訴處分確定）因不滿居住該處之鄰居乙○○
    佔用道路供己私用，而與乙○○發生口角，丙○○竟基於公
    然侮辱之犯意，在該可使特定或不特定之多數人得以共見共
    聞之公開場合，以「幹你娘」、「你雞歪」等語當場辱罵乙
    ○○，足以貶抑乙○○之名譽及社會評價。
二、案經乙○○訴由臺北縣政府警察局永和分局移送臺灣板橋地
    方法院檢察署檢察官偵查後聲請簡易判決處刑。
    理  由
一、訊據被告丙○○對其於上揭時、地，有以上開言語辱罵告訴
    人乙○○之犯行，於本院審理中坦承不諱，核與告訴人乙○
    ○於警詢及偵查中之指述相符，復有監視器錄影及錄音光碟
    片一張、臺灣板橋地方法院檢察署勘驗筆錄一件暨監視器錄
    影翻拍畫面三十一張及錄音檔案譯文在卷可稽（被告對於上
    開告訴人乙○○於司法警察調查時及偵查中所為陳述之證據
    能力意見，及上開書證之證據能力意見，於本院準備程序及
    審理中均未爭執，而本院言詞辯論程序終結前，被告及公訴
    檢察官均未就上開證據方法之證據能力部分聲明異議，本院
    審酌上開告訴人乙○○於警詢及偵查中之陳述作成之情況，
    及上開書證之取得，均無不當情形，是依刑事訴訟法第一百
    五十九條之五規定，應有證據能力）。本案事證明確，被告
    公然侮辱之犯行洵堪認定，應依法論科。
二、核被告丙○○所為，係犯刑法第三百零九條第一項之公然侮
    辱罪。原審詳加審認，以被告犯行明確，依刑事訴訟法第四
    百四十九條第一項前段、第三項、第四百五十四條第二項、
    刑法第三百零九條第一項、第四十一條第一項前段，刑法施
    行法第一條之一第一項，量處拘役二十日，並諭知易科罰金
    ，以新臺幣一千元折算一日。其認事用法，核無不合，量刑
    亦屬妥適。
三、被告上訴意旨認其係因告訴人佔用道路供己私用，經屢勸不
    聽，遂與告訴人發生爭執而為互罵，非因個人私怨而惡意辱
    罵告訴人，被告於偵查時已坦承犯行，積極悔過，請求從輕
    量刑或為緩刑之諭知等語。惟按關於刑之量定及緩刑之宣告
    ，係實體法上賦予法院得為自由裁量之事項，倘其未有逾越
    法律所規定之範圍，或濫用其權限，即不得任意指摘為違法
    ，以為上訴之理由（最高法院七十五年臺上字第七０三三號
    判例意旨參照）。又按緩刑之宣告，除應具備一定條件外，
    並須有可認為以暫不執行刑罰為適當之情形，始得為之，固
    屬法院裁判時得依職權裁量之事項。惟法院行使此項裁量職
    權時，必須符合所適用之法規之目的，更進一步言，必須受
    法律秩序之理念所指導，即應受比例原則、平等原則等一般
    法律原則之支配；此之所謂比例原則，指法院行使此項職權
    判斷時，須符合客觀上之適當性、相當性及必要性之價值要
    求，不得逾越，用以維護刑罰之均衡；而所謂平等原則，非
    指一律齊頭式之平等待遇，應從實質上加以客觀判斷，對相
    同之條件事實，始得為相同之處理，倘若條件事實有別，則
    應本乎正義理念，予以分別處置，禁止恣意為之（最高法院
    九十六年臺上字第一０九０號判決意旨參照）。本院審酌被
    告因細故與鄰居發生衝突，因而為上開怒罵之言詞，認原判
    決審酌被告動機、目的、手段等情狀，在法定刑內量處被告
    拘役二十日，並無違法或明顯不當之情形，且原審量刑亦未
    逾越客觀上之適當性、相當性及必要性之比例原則，核屬妥
    適。又被告提起本件上訴雖坦承確有以上開言詞辱罵告訴人
    ，惟於本院審理中仍辯稱其此舉係為公眾利益，而據以請求
    緩刑諭知，然縱被告係非因私怨而對告訴人為上開公然侮辱
    之犯行，然渠等間上開糾紛並非無正當合法管道可供解決，
    被告竟在有其他合法合理途徑可循之情況下，未依一般正常
    程序處理與告訴人間之糾紛，逕以此足以貶損告訴人名譽及
    社會評價之言詞怒罵告訴人，且被告迄今仍未與告訴人達成
    和解，揆諸前揭說明，顯難認被告所受拘役之宣告有以暫不
    執行為適當之情形。是以，本院認本件實不宜遽為緩刑之諭
    知。綜上，原審判決認事用法及量刑既均無違誤瑕疵可指，
    本件又不宜遽予緩刑之宣告，本案上訴自無理由，應予駁回
    。
據上論斷，應依刑事訴訟法第四百五十五條之一第一項、第三項
、第三百六十八條，判決如主文。
本案經檢察官甲○○到庭執行職務。
中    華    民    國    99    年    5     月    28    日
                  刑事第九庭  審判長法  官  白光華
                                    法  官  楊志雄
                                    法  官  賴彥魁
以上正本證明與原本無異
本件不得上訴
                                    書記官  莊川億
中    華    民    國    99    年    5     月    31    日
附錄本案論罪科刑法條全文：
中華民國刑法第三百零九條
公然侮辱人者，處拘役或三百元以下罰金。
以強暴犯前項之罪者，處一年以下有期徒刑、拘役或五百元以下
罰金。

司法院資訊處製作；財團法人民間司法改革基金會備份。
